【裁判字號】    99,交聲,50
【裁判日期】    990224
【裁判案由】    違反道路交通管理處罰條例聲明異議
【裁判全文】
臺灣基隆地方法院交通事件裁定          99年度交聲字第50號
原處分機關
即移送機關  交通部公路總局臺北區監理所基隆監理站
異  議  人
即受處分人  甲○○
上列受處分人即異議人因違反道路交通管理處罰條例案件，對於
交通部公路總局臺北區監理所基隆監理站中華民國99年1 月28日
所為之處分（原處分案號：基監字第裁42-1AF146539號），聲明
異議，本院裁定如下：
    主  文
異議駁回。
    理  由
一、原處分意旨略以：執勤員警於民國98年12月22日下午2 時57
    分，在臺北市○○路查獲異議人即受處分人所有之KB-5803
    號自用小客車（下稱系爭車輛）在禁止臨時停車處所停車，
    乃依法製單舉發，核無不合，爰依道路交通管理處罰條例第
    56條第1 項第1 款規定，裁處異議人罰鍰新臺幣（下同）90
    0 元等語。
二、異議意旨則略以：系爭車輛固曾經異議人於舉發時間停放在
    舉發地點，惟其前、後停放時間不過僅止5 分鐘（自98年12
    月22日下午2 時55分起，至同日下午3 時駛離時止），期間
    ，異議人復曾使系爭車輛顯示「警示燈號」，尤以除系爭車
    輛以外，違規停放於舉發路段之車輛實亦比比皆是，乃概未
    見員警就類此情節逐一製單舉發，是異議人對首開裁決自難
    甘服，爰於法定期間提起異議，並求為撤銷原處分等語。
三、按汽車駕駛人在禁止臨時停車處所停車者，處新臺幣六百元
    以上一千二百元以下罰鍰。道路交通管理處罰條例第56條第
    1 項第1 款定有明文。
四、經查：
  (一)異議人所有之系爭車輛，於98年12月22日下午2 時57分，曾
    因停放在劃設有「紅實線」之臺北市○○路上而遭員警拍照
    採證暨製單舉發，此除為異議人所不否認，並有舉發照片及
    臺北市政府交通局舉發違反道路交通管理事件通知單各1 張
    在卷可佐。按「禁止臨時停車線，用以指示禁止臨時停車路
    段，以劃設於道路緣石正面或頂面為原則，無緣石之道路得
    標繪於路面上，距路面邊緣以30公分為度」；「本標線為紅
    色實線，線寬除設於緣石，正面者以緣石高度為準外，其餘
    皆為10公分」；「本標線禁止時間為全日24小時，如有縮短
    之必要時，應以標誌及附牌標示之」。道路交通標誌標線號
    誌設置規則第169 條第1 項、第2 項、第4 項定有明文。次
    按「設有禁止臨時停車標誌、標線處所不得臨時停車」；又
    「禁止臨時停車處所不得停車」。道路交通安全規則第111
    條第1 項第3 款、第112 條第1 項第1 款亦有明定。茲系爭
    車輛所停放路段，既依道路交通標誌標線號誌設置規則第16
    9 條規定，繪設有「禁止臨時停車」之「紅實線」標線，兼
    以現場復查無特定其禁止停車時間之標誌或附牌標示，則臺
    北市○○路乃全日24小時禁止臨時停車暨禁止停車，事甚灼
    明；準此，異議人在禁止臨時停車處所停車之違規事實，當
    亦堪可認定。且關此違規停車之事實，既不因系爭車輛停放
    之時間長短而生歧異，亦不因系爭車輛曾經顯示「警示燈號
    」即有不同；準此，異議人辯稱其停放時間不過僅止5 分鐘
    ，期間復曾顯示「警示燈號」云云，首即顯非異議人得恃以
    主張免罰之事由 。
  (二)其次，行政機關在作成行政行為之時，對於相同或有同一性
    之事件，若無正當理由，固應受其行政慣例或先例之拘束，
    此即行政法上由「平等原則」推導而出之「行政自我拘束原
    則」；惟人民只有在行政慣例或行政先例「合法」之情形下
    ，始有主張「行政自我拘束原則」之餘地。蓋人民對於行政
    機關不法之行為，並無請求權而言，即人民並未享有「不法
    」之「平等權」！茲本案異議人既查有違規事實在先，則就
    令舉發單位囿於人力或其他因素，而不能或未曾就類此違規
    情節全數舉發，然異議人亦不得恃之以主張「應一併免罰」
    ；易言之，異議人違規事實既屬明確，即不容異議人藉詞「
    除系爭車輛以外，違規停放於舉發路段之車輛實亦比比皆是
    ，乃概未見員警就類此情節逐一製單舉發」云云，主張行政
    機關亦不能就本起違規事實對之為適法之舉發暨裁罰。是異
    議人此部分之辯解，非特一無足取，且尤與原處分機關所為
    之本起裁罰究否適法、妥當不生關聯。
五、綜上，因認異議人之首開違規事實明確，原處分機關爰引首
    開規定，對異議人為首揭裁處，即為適法，並無不合；異議
    人猶執前詞，辯稱本件應為免罰云云，尚無可取，並無理由
    ，應予駁回。
六、據上論斷，應依道路交通案件處理辦法第19條，裁定如主文
    。
中    華    民    國    99    年    2     月    24    日
                  交通法庭法  官    王慧惠
以上正本證明與原本無異。
對於本件裁定如有不服，應於收受送達後5 日內，向本院提出抗
告書狀，敘述抗告之理由，抗告於臺灣高等法院。
中    華    民    國    99    年    2     月    24    日
                          書記官    王一芳

司法院資訊處製作；財團法人民間司法改革基金會備份。
